【裁判字號】    99,抗更(一),205
【裁判日期】    990629
【裁判案由】    假扣押
【裁判全文】
臺灣高等法院臺中分院民事裁定  99年度抗更(一)字第205號
抗告人即
債 務 人  甲○○
          乙○○○
相對人即
債 權 人  丙○○
上列抗告人與相對人間假扣押事件，對於民國98年11月23日臺灣
南投地方法院98年度裁全字第935號裁定，提起抗告，經最高法
院發回，本院裁定如下：
    主  文
抗告駁回。
抗告及發回前第三審訴訟費用由抗告人負擔。
    理  由
一、按債權人就金錢請求或得易為金錢請求之請求，欲保全強制
    執行聲請假扣押，如就債務人所應受之損害，陳明願供擔保
    ，或法院認為適當者，得定相當之擔保，命供擔保後為假扣
    押，民事訴訟法第522條第1項、第526條第2項定有明文。
二、抗告意旨略以：相對人聲請本件假扣押固已提出本票、切結
    書等為證，而釋明請求之原因，惟假扣押之原因並未見相對
    人釋明，即抗告人有變現脫產、浪費財產、增加負擔，或就
    財產為不利益之處分，將成為無資力之狀態，致日後有不能
    強制執行、或甚難執行之虞等情，且相對人迄今仍未提出任
    何足以供作釋明之具體且能即時調查之證據，自難使法院信
    該主張大概為真實，相對人釋明即有不足。是本件並不符合
    假扣押之要件，詎原法院未予詳察，竟仍准相對人提供擔保
    後，得對抗告人財產為假扣押，顯與民事訴訟法第523條第1
    項、526條第2項規定、及最高法院相關見解不符，爰提起本
    件抗告，請求廢棄原裁定等語。
三、經本院依民事訴訟法第528條第2項規定，通知兩造就本案表
    示意見後，相對人主張抗告人甲○○於民國96年間向相對人
    借款新台幣70萬3千650元，其母乙○○○並為其保證人，有
    切結書及本票可稽，詎借款後抗告人甲○○置之不理，逃逸
    無蹤，迄未完全清償，相對人幾經催討，並委託律師陳姿君
    與抗告人乙○○○聯繫還款未果，有陳姿君律師可傳訊為證
    ，而抗告人甲○○名下已無財產可供執行，抗告人乙○○○
    名下僅有土地及地上未辦保存登記之建物，而該不動產土地
    已有高額之抵押權設定，而抗告人對相對人之追索又不理不
    睬，提出切結書、本票、財產歸屬資料清單、土地登記謄本
    等件為證，並有前開委任之律師可資傳訊為證；按假扣押制
    度乃為保全債權人將來之強制執行，並得命其供擔保以兼顧
    債務人權益之保障，所設暫時而迅速之簡易執行程序，是民
    事訴訟法第523條第1項所稱「有日後不能強制執行或甚難執
    行之虞」之「假扣押之原因」者，本不以債務人浪費財產、
    增加負擔或將其財產為不利益之處分，致達於無資力之狀態
    ，或債務人移住遠方、逃匿無蹤或隱匿財產等積極作為之情
    形為限，祇須合於該條項「有日後不能強制執行或甚難執行
    之虞」之條件，即足當之。倘債務人對債權人應給付之金錢
    或得易為金錢請求之債權，經催告後仍斷然堅決拒絕給付，
    且債務人現存之既有財產，已瀕臨成為無資力之情形，或與
    債權人之債權相差懸殊，將無法或不足清償滿足該債權，在
    一般社會之通念上，可認其將來有不能強制執行或甚難執行
    之虞之情事時，亦應涵攝在內（最高法院98年度台抗字第74
    6號裁定意旨參照）。本件相對人前開釋明情形客觀上已足
    使人認為抗告人有逃匿或隱匿財產而致將來難以強制執行之
    可能，如不即時假扣押將難以保全其債權，相對人所提出上
    開可資調查之證據，應認已盡相當之釋明，況相對人亦主張
    如法院認其釋明不足，願供擔保以補釋明之不足，是依前揭
    說明，相對人聲請為假扣押，原裁定依首開規定，准命供擔
    保後為假扣押，並無不合。抗告人據以對原裁定聲明不服，
    不能認為有理由。
四、依民事訴訟法第495條之1第1項、第449條第1項、第95條、
    第78條、第85條第1項前段，裁定如主文。
中    華    民    國    99    年    6     月    29    日
                民事第五庭    審判長法  官  童有德
                                    法  官  鄭金龍
                                    法  官  王重吉
以上正本係照原本作成。
再為抗告應以適用法規顯有錯誤為理由。
如提起再抗告者應於裁定送達後10日內向本院提出抗告理由狀（
須按照他造人數附具繕本）並繳納抗告裁判費新臺幣1,000元，
同時委任律師或具有律師資格之關係人為代理人。
                                    書記官  林玉惠
中    華    民    國    99    年    6     月    29    日
                                                      Ｖ

司法院資訊處製作；財團法人民間司法改革基金會備份。
